最高法院刑事判決　　　　　　　　　　　　　　　　九十一年度台非字第一七二號
　　上　訴　人　最高法院檢察署檢察總長
　　被　　　告　甲○○
右上訴人因被告傷害等罪案件，對於台灣高雄地方法院中華民國九十年四月三十日第
一審確定判決（九十九年度雄簡字第二六四號，檢察官聲請簡易判決處刑案號：台灣
高雄地方法院檢察署九十年度偵字第二九０二號），認為部分違法，提起非常上訴，
本院判決如左：
    主  文
原判決關於傷害部分撤銷。
右開撤銷部分公訴不受理。
    理  由
非常上訴理由稱：「按判決適用法則不當者，為違背法令，刑事訴訟法第三百七十八
條定有明文。又告訴乃論之罪，告訴人於第一審辯論終結前，得撤回告訴；而告訴乃
論之罪，告訴經撤回者，應諭知不受理之判決，刑事訴訟法第二百三十八條第一項、
第三百零三條第三款亦分別定有明文。查本件被告甲○○於民國八十九年十二月二十
日晚十一時三十分許，酒後返回在高雄市前鎮區○○○街一四九巷十六號住處，因不
滿黃王麗華未隨其至朋友處學習做牛排，竟萌傷害犯意，持椅子、電扇等物毆打黃王
麗華，致其頭部等多處受傷，此部分原判決依刑法第二百七十七條第一項傷害罪，判
處拘役貳拾日，緩刑貳年，固無不合。惟查告訴人於第一審辯論終結前，已具狀撤回
對被告傷害部分之告訴，此有撤回告訴狀一紙附卷可稽（原審卷第三至五頁）此部分
依法自應為不受理之判決，乃竟仍為實體有罪之判決。其適用法則顯有違誤。案經確
定，爰依刑事訴訟法第四百四十一條、第四百四十三條提起非常上訴，以資糾正」等
語。
本院按告訴乃論之罪，告訴人於第一審辯論終結前得撤回其告訴；其告訴經撤回者，
應諭知不受理之判決，刑事訴訟法第二百三十八條第一項、第三百零三條第三款分別
定有明文。本件告訴人黃王麗華告訴被告甲○○傷害部分，起訴書認係觸犯刑法第二
百七十七條第一項之罪，依同法第二百八十七條前段之規定，須告訴乃論。茲告訴人
於原審辯論終結前之九十年二月二十二日，具狀撤回對被告傷害部分之告訴，此有撤
回告訴狀一紙附卷可稽（原審卷第三至五頁），且原判決理由二、三亦認定傷害部分
已據告訴人表示撤回，依照首開說明，自應就傷害部分諭知不受理之判決。乃原審於
九十年四月三十日判決時，竟未從程序上為不受理之判決，仍為諭知有罪之實體判決
，顯屬於法有違。案經確定，且於被告不利，非常上訴意旨執以指摘，洵屬正當，應
由本院將原判決關於傷害部分撤銷，另為不受理之判決，以資救濟。
據上論結，應依刑事訴訟法第四百四十七條第一項第一款但書、第三百零三條第三款
，判決如主文。
中      華      民      國    九十一    年      七      月    二十四    日
                              最高法院刑事第十庭
                                  審判長法官  林  增  福
                                        法官  邵  燕  玲
                                        法官  吳  昆  仁
                                        法官  陳  世  雄
                                        法官  池  啟  明
      右正本證明與原本無異
                                              書  記  官
中      華      民      國    九十一    年      七      月     三十     日
